【裁判字號】    95,上訴,4112
【裁判日期】    951214
【裁判案由】    妨害自由
【裁判全文】
臺灣高等法院刑事判決                95年度上訴字第4112號
上  訴  人
即  被  告  乙○○
送達代收人  林正欣  律師
上列上訴人因妨害自由案件，不服臺灣宜蘭地方法院95年度訴字
第133號，中華民國95年8月29日第一審判決（起訴案號：臺灣宜
蘭地方法院檢察署94年度核退偵字第138 號），提起上訴，本院
判決如下：
    主  文
上訴駁回。
    事  實
一、洪慧敏與甲○○曾有同居關係，甲○○並曾以洪慧敏之名義
    參加會首楊盧麗子所召集之合會，然因甲○○未按時繳交死
    會會款，會首楊盧麗子要求洪慧敏負責，楊盧麗子與洪慧敏
    、甲○○間即因此產生合會債務糾紛。嗣洪慧敏不知情之子
    游文志央請友人吳碩文幫忙處理其母親洪慧敏與甲○○、楊
    盧麗子間之合會債務糾紛，吳碩文遂再邀集乙○○及綽號「
    阿南」之成年男子（真實姓名年籍不詳）一起幫忙處理，豈
    料洪慧敏竟與吳碩文、乙○○、「阿南」共同基於剝奪人行
    動自由之犯意聯絡，於民國94年2月5日19時許，由吳碩文駕
    駛自用小客車載洪慧敏、乙○○及「阿南」，在宜蘭縣員山
    鄉○○○路48巷口附近，由洪慧敏指認甲○○無誤後，吳碩
    文即以上開自用小客車攔下騎駛機車之甲○○，乙○○隨即
    下車強拉甲○○進入該自用小客車後座，並由乙○○及「阿
    南」坐於甲○○兩側看管甲○○，吳碩文便駕車與洪慧敏、
    乙○○、「阿南」一同將甲○○強押至宜蘭縣宜蘭市○○街
    慶和巷6 弄10號楊盧麗子住處，欲處理洪慧敏與甲○○、楊
    盧麗子間之合會債務問題，因楊盧麗子不在家，吳碩文便先
    駕車與洪慧敏、乙○○、「阿南」一同將甲○○押至宜蘭縣
    員山鄉員山國中附近等候楊盧麗子返家，嗣於同日22時許，
    吳碩文又駕車與洪慧敏、乙○○、「阿南」將甲○○押至楊
    盧麗子前開住處，處理洪慧敏與甲○○、楊盧麗子間之合會
    債務問題，吳碩文與洪慧敏、乙○○、「阿南」並共同迫使
    行動自由仍受控制之甲○○於吳碩文所擬之切結書上簽名承
    諾該合會債務由甲○○負責清償，甲○○迫於形勢遂不得不
    於上開切結書上簽名。事畢後，吳碩文於同日23時許，先駕
    車載洪慧敏、乙○○、「阿南」及甲○○至宜蘭縣宜蘭市○
    ○路41巷12號洪慧敏住處，讓洪慧敏先行下車返家，洪慧敏
    與吳碩文、乙○○、「阿南」遂共同以前揭強暴之非法方法
    剝奪甲○○行動自由長達四小時。
二、吳碩文、乙○○、「阿南」於94年2月5日23時許，載洪慧敏
    返回其位於宜蘭縣宜蘭市○○路41巷12號之住處後，不但未
    立即釋放甲○○，反而於洪慧敏不知情之狀況下，為替洪慧
    敏出氣，遂繼續由吳碩文駕車與乙○○、「阿南」一同將甲
    ○○強押至宜蘭縣員山鄉大湖地區○○○道路旁，先由「阿
    南」持木棍毆打甲○○，使甲○○受有右前臂皮下瘀血、左
    上臂皮下瘀血、左背部皮下瘀青等傷害（傷害部分業據甲○
    ○於檢察官偵查中撤回告訴），再逼迫甲○○要答應每個月
    固定還款予會首，甲○○迫於形勢遂不得不應允每個月還款
    新臺幣（下同）1、2萬元予會首楊盧麗子，嗣於94年2月6日
    1 時30分許，吳碩文始駕車與乙○○、「阿南」一同將甲○
    ○載至其位於宜蘭縣員山鄉○○路○段34巷5號之住處釋放，
    而讓甲○○下車返家，吳碩文與乙○○、「阿南」遂共同以
    前揭強暴之非法方法繼續再剝奪甲○○行動自由長達二小時
    。嗣經甲○○報警後，始為警方循線查知上情。
三、案經甲○○訴由宜蘭縣警察局宜蘭分局報請臺灣宜蘭地方法
    院檢察署檢察官偵查起訴。
    理  由
一、犯罪事實一之部分：
    訊據被告乙○○固不否認「洪慧敏與甲○○曾有同居關係，
    甲○○曾以洪慧敏之名義參加會首楊盧麗子之合會，因甲○
    ○未繳會款，洪慧敏與甲○○、楊盧麗子間遂產生債務糾紛
    。洪慧敏之子游文志請求吳碩文幫忙處理上開合會債務糾紛
    ，吳碩文乃邀集乙○○及綽號『阿南』之成年男子一起幫忙
    處理。94年2月5日19時許，吳碩文駕駛自用小客車載洪慧敏
    、乙○○、『阿南』在宜蘭縣員山鄉○○○路48巷口附近遇
    到甲○○，洪慧敏指那個人是甲○○後，就有人下車，之後
    甲○○就上車，洪慧敏與吳碩文、乙○○、『阿南』便將甲
    ○○載到宜蘭市○○街慶和巷6 弄10號楊盧麗子住處，欲處
    理合會債務，因楊盧麗子不在家，洪慧敏與吳碩文、乙○○
    、『阿南』便將甲○○載至宜蘭縣員山鄉員山國中附近等楊
    盧麗子回家，當日22時許，洪慧敏與吳碩文、乙○○、『阿
    南』又將甲○○載到楊盧麗子住處，之後甲○○寫了切結書
    承認上開合會債務是他的，與洪慧敏無關。當日23時許，吳
    碩文始與乙○○、『阿南』先送洪慧敏回到其宜蘭市住處。
    」等事實（見原審卷第23至27頁，宜蘭地檢署94年度核退偵
    字第138 號卷第65、66頁），惟被告洪慧敏、吳碩文、乙○
    ○均矢口否認有何剝奪他人行動自由之犯行，被告洪慧敏辯
    稱「我並沒有強押甲○○上車，也沒有在楊盧麗子住處逼甲
    ○○寫切結書，甲○○是自願上車及簽切結書，甲○○所言
    不實在。」云云、被告吳碩文辯稱「是我下車請甲○○上車
    ，我並沒有強押甲○○上車，也沒有在楊盧麗子住處逼甲○
    ○寫切結書，上車及簽切結書都是甲○○自願的，甲○○所
    言不實在。」云云、被告乙○○辯稱「我並沒有強押甲○○
    上車，也沒有在楊盧麗子住處逼甲○○寫切結書，上車及簽
    切結書都是甲○○自願的。我是一個跛腳殘障的人，如何強
    拉甲○○上車，甲○○所言不實在。」云云，然查：
（一）證人即被害人甲○○已迭於警詢、檢察官偵訊及原審審理
      時指訴「我之前曾與洪慧敏同居，並以洪慧敏之名義參加
      楊盧麗子所召集之合會，因為我沒有繳死會會錢，所以與
      洪慧敏、楊盧麗子有債務糾紛。94年2月5日19時許，我騎
      機車回家途中，經過員山鄉○○○路產業道路旁，有一部
      自小客車把我攔下來，乙○○下車拉我，並說我欠他姐姐
      錢，乙○○用手硬拉我到車上，把我押在後座，當時我還
      來不及反抗逃跑，就被乙○○拉上車，上車後我才看到洪
      慧敏坐在前座，當時是由吳碩文開車，洪慧敏坐前座，乙
      ○○、『阿南』在後座，『阿南』的年紀與乙○○差不多
      ，乙○○所說的姐姐就是洪慧敏。他們把我強押載到慶和
      街會首楊盧麗子住處，沒有遇到楊盧麗子，就把我載到員
      山國中門口等楊盧麗子，當時我一直被押在車上，乙○○
      、『阿南』、吳碩文輪流看管我，經過一、二個小時後，
      他們又載我回到楊盧麗子的住處談合會的事，吳碩文並寫
      切結書逼我簽名承擔清償合會債務。我在楊盧麗子住處簽
      好切結書後，乙○○、阿南、吳碩文、洪慧敏就先押我上
      車，然後先送洪慧敏回家。從我被拉上車到楊盧麗子住處
      ，我一直被乙○○等人看管在後座，連上廁所也被跟，根
      本無法逃跑。」等情綦詳（見警卷第11、12、65頁，宜蘭
      地檢署94年度核退偵字第138號卷第12、13 頁，宜蘭地檢
      署94年度偵字第1897號卷第44至46頁，原審卷第47至51頁
      。又告訴人即證人甲○○於本院亦結證稱是被告拉其上車
      。按被告、檢察官均同意採用證人於警詢中之陳述為本案
      證據。），核與證人游文志於檢察官偵查中所證述「我打
      電話請吳碩文陪我媽媽洪慧敏去找甲○○處理債務」之情
      節（見宜蘭地檢署94年度偵字第1897號卷第48、49頁）、
      證人楊盧麗子於原審審理時證述「94年2月5日洪慧敏帶甲
      ○○、乙○○、吳碩文到我的住處，因為我家很窄，他們
      進到我家時都是坐在一起，我沒有注意到甲○○是否有一
      人行動的情形。吳碩文叫我拿會單給他看，還叫我拿白紙
      給他，我就把會單、白紙交給吳碩文，吳碩文寫一寫就拿
      給甲○○簽名，上面就是寫叫甲○○要怎麼付錢，甲○○
      就在上面簽名蓋印，後來洪慧敏、甲○○等人是一起離開
      我家。」之情節（見原審卷第52至54頁）；被告洪慧敏、
      吳碩文及乙○○所為前揭「於94年2月5日19時許，共同與
      『阿南』在宜蘭縣員山鄉○○○路48巷口附近，以自小客
      車將甲○○載往宜蘭縣宜蘭市○○街慶和巷6 弄10號楊盧
      麗子住處，處理洪慧敏與甲○○、楊盧麗子間之合會債務
      問題，甲○○於吳碩文所擬之切結書上簽名承諾該合會債
      務由甲○○負責清償。事畢後，吳碩文於同日23時許，先
      駕車載洪慧敏、乙○○、「阿南」及甲○○至宜蘭縣宜蘭
      市○○路41巷12號洪慧敏住處，讓洪慧敏先行下車返家。
      」之自白，均大致相符。此外，復有證人甲○○94年2月5
      日所簽署之切結書影本1件在卷可稽。
（二）其次，依證人甲○○所證述「他們的車停在我騎的機車前
      面攔下我，乙○○就開門下車強拉我上車，我的機車就留
      在現場，我確實是被強拉上車的，我根本不認識乙○○，
      怎麼會跟他上車，而且當時乙○○只說我欠他姐姐錢，我
      根本不知道他講的是誰，是後來乙○○拉我上車後，才指
      洪慧敏是他姐姐，我與吳碩文、『阿南』也只是在朋友那
      邊見過一次，只是一面之緣。」等語（見原審卷第48、50
      頁）及被告乙○○所供承「我不認識甲○○，我沒有見過
      他。」之情節（見原審卷第62頁），可知證人甲○○與被
      告乙○○、吳碩文、『阿南』並不相識，彼此素昧平生，
      且被告乙○○、吳碩文、『阿南』等人攔下甲○○，要求
      甲○○上車時，並未告知甲○○係欲處理與洪慧敏間之債
      務糾紛，則衡諸常情，證人甲○○於路旁遭陌生男子攔車
      要求處理不詳債務時，豈有不顧自身生命、財產安全，任
      意將所騎駛之機車置於路旁，並自願隨同該陌生男子上車
      之理？
（三）再者，依共同被告洪慧敏於原審審理時所供承「94年2月5
      日15、16時許，曾在電話中與甲○○談合會債務的事，但
      雙方談的不高興，我不接受甲○○提出來的方案，所以並
      沒有談妥。是因為之前甲○○曾打我，所以我才會找吳碩
      文等人陪我去找甲○○。」之情節（見原審卷第55頁），
      益徵被告洪慧敏因與甲○○無法談妥合會債務糾紛之處理
      方案，且先前甲○○即曾對其動粗，其為處理合會債務並
      維護自身安全，確有糾集吳碩文、乙○○及『阿南』等人
      ，一同強押甲○○至會首楊盧麗子住處，逼迫甲○○簽下
      切結書承認上開合會債務之動機。
（四）至於證人楊盧麗子於原審審理時雖另證稱「在我住處時，
      甲○○人看起來是自由的。」云云，然證人楊盧麗子既不
      知道被告洪慧敏、乙○○、吳碩文到其住處前，曾經對於
      證人甲○○做了哪些事，且被告吳碩文復供稱「在楊盧麗
      子之住處時，是我一直陪在甲○○的身旁寫切結書」等語
      （見原審卷第54頁），是證人楊盧麗子前揭證詞，尚不足
      據以認定對於被告洪慧敏、乙○○、吳碩文有利之事實。
（五）綜上所述，足認證人甲○○前揭證詞為可採，被告洪慧敏
      、吳碩文、乙○○空言否認證人甲○○之證詞，並辯稱「
      並沒有強押甲○○上車及逼甲○○寫切結書，上車及簽切
      結書都是甲○○自願的。」云云，顯不合常理，自不足採
      信。從而，被告洪慧敏與吳碩文、乙○○、「阿南」共同
      於94年2月5日19時許，在宜蘭縣員山鄉○○○路48巷口附
      近，強押甲○○上車至宜蘭縣宜蘭市○○街慶和巷6 弄10
      號楊盧麗子住處，迫使行動自由受控制之甲○○於吳碩文
      所擬之切結書上簽名承諾該合會債務由甲○○負責清償。
      事畢後，吳碩文於同日23時許，先駕車載洪慧敏、乙○○
      、「阿南」及甲○○至宜蘭縣宜蘭市○○路41巷12號洪慧
      敏住處，讓洪慧敏先行下車返家，洪慧敏與吳碩文、乙○
      ○、「阿南」遂共同以前揭強暴之非法方法剝奪甲○○行
      動自由長達四小時之事實（即犯罪事實欄一所載犯行），
      已堪認定。
（六）綜上各情，本件事證已臻明確，被告洪慧敏、吳碩文、乙
      ○○此部分犯行均堪認定，均應依法論科。
二、犯罪事實二之部分：
    訊據被告乙○○固不否認「94年2月5日23時許，吳碩文開車
    先送洪慧敏回其宜蘭市住處後，吳碩文與乙○○、『阿南』
    又將甲○○載到員山鄉大湖地區○○○道路，『阿南』便下
    車持木棍毆打甲○○成傷，甲○○並答應每個月要還款一、
    二萬元，嗣於95年2月6日1時30分許，吳碩文與乙○○、『
    阿南』方駕車載甲○○回其住處，讓甲○○下車。」等事實
    （見原審卷第24、25、27、28頁），惟被告吳碩文、乙○○
    均矢口否認有何剝奪他人行動自由之犯行，並均辯稱「我並
    沒有強押甲○○，也沒有在員山鄉大湖地區○○道路逼甲○
    ○答應每月還款1、2萬元，答應還款是甲○○自願的，甲○
    ○所言不實在。」云云，然查：
（一）證人即被害人甲○○已迭於警詢、檢察官偵訊及原審審理
      時指訴「我在楊盧麗子住處簽好切結書後，乙○○、『阿
      南』、吳碩文、洪慧敏就先押我上車，然後先送洪慧敏回
      家。之後乙○○、『阿南』、吳碩文又把我載到大湖地區
      ，『阿南』拿棍子打我背部、手，說是要替洪慧敏出氣，
      還脅迫我答應每個月要還1、2萬元給楊盧麗子。阿南拿棍
      子打我的時候，乙○○、吳碩文都在旁邊，我被阿南打倒
      在地上，乙○○、吳碩文都沒有阻止。從我被拉上車到到
      大湖地區，我一直被乙○○等人看管在後座，根本無法逃
      跑。」等情綦詳（見警卷第12頁，宜蘭地檢署94年度核退
      偵字第138 號卷第12、13、65頁，宜蘭地檢署94年度偵字
      第1897號卷第45、46頁，原審卷第47至51頁。按被告、檢
      察官均同意採用證人於警詢中之陳述為本案證據。），核
      與被告吳碩文及乙○○所為前揭「94年2月5日23時許，載
      洪慧敏返回其位於宜蘭縣宜蘭市○○路41巷12號之住處後
      ，便與『阿南』繼續將甲○○載往宜蘭縣員山鄉大湖地區
      ○○道路，『阿南』並持木棍毆打甲○○成傷，甲○○並
      答應每個月還款1、2萬元，嗣於94年2 月6日1時30分許，
      吳碩文始駕車與乙○○、『阿南』一同將甲○○載至其位
      於宜蘭縣員山鄉○○路○段34巷5號之住處，讓甲○○下車
      返家。」之自白相符，且有甲○○之驗傷診斷書1 件在卷
      可稽。
（二）其次，依前揭一（二）所述，證人甲○○與被告乙○○、
      吳碩文、『阿南』並不相識，彼此素昧平生，衡諸常情，
      證人甲○○於被強押至會首楊盧麗子住所處理合會債務糾
      紛完畢，洪慧敏下家返家後，豈有不顧自身生命安全，自
      願隨同先前強押伊上車之被告乙○○、吳碩文、『阿南』
      上車再至偏僻之員山鄉大湖地區○○道路之理？
（三）綜上所述，足認證人甲○○前揭證詞為可採，被告吳碩文
      、乙○○空言否認證人甲○○之證詞，並辯稱「並沒有強
      押甲○○上車及逼甲○○答應還款，上車及答應還款都是
      甲○○自願的。」云云，顯然有悖於常情，均無從採信。
      從而，被告吳碩文、乙○○與「阿南」於94年2月5日23時
      許，載洪慧敏返回其位於宜蘭縣宜蘭市○○路41巷12號之
      住處後，繼續由吳碩文駕車與乙○○、「阿南」一同將甲
      ○○強押至宜蘭縣員山鄉大湖地區○○○道路，先由「阿
      南」持木棍毆打甲○○成傷，再逼迫甲○○要答應每個月
      固定還款與會首，甲○○迫於形勢遂不得不應允每個月會
      還款予會首1、2萬元，嗣於94年2 月6日1時30分許，吳碩
      文始駕車與乙○○、「阿南」一同將甲○○載至其位於宜
      蘭縣員山鄉○○路○段34巷5號之住處釋放，而讓甲○○下
      車返家，吳碩文與乙○○、「阿南」遂共同以前揭強暴之
      非法方法繼續再剝奪甲○○行動自由長達二小時之事實（
      即犯罪事實欄二所載犯行），亦堪認定。
（四）本件事證已臻明確，被告乙○○此部分犯行亦均堪認定，
      均應依法論科。
三、按95年7月1日修正生效施行之刑法第2條第1項規定「行為後
    法律有變更者，適用行為時之法律。但行為後之法律有利於
    行為人者，適用最有利於行為人之法律」，本件被告行為後
    ，刑法施行法第1 條之1及刑法第302條、第28條、第33條、
    第41條業於95年7月1日修正生效施行，罰金罰鍰提高標準條
    例亦自同日修正刪除第2條之規定，經查：
（一）修正前刑法第302條第1項所規定之罰金本刑，依罰金罰鍰
      提高標準條例第1 條前段之規定，提高10倍後為銀元三千
      元以下，換算為新臺幣後，為新臺幣九千元以下。修正後
      同法條所規定之罰金本刑，依刑法施行法第1條之1之規定
      ，變更其單位為新臺幣並提高三十倍後為新臺幣九千元以
      下。是比較新舊法適用之結果，對被告並無較有利之情形
      。
（二）修正前刑法第28條規定「二人以上共同實施犯罪之行為者
      ，皆為正犯。」，修正後同法條則規定「二人以上共同實
      行犯罪之行為者，皆為正犯。」，依其修正理由所述，修
      正後之規定在於排除「陰謀共同正犯」、「預備共同正犯
      」，惟因本件被告共同犯罪之部分，均不屬於上開「陰謀
      共同正犯」、「預備共同正犯」之範疇，不論新、舊法均
      應論以共同正犯，對被告並無較有利或較不利之情形。
（三）修正前刑法第33條第5 款規定罰金為銀元一元以上，換算
      為新臺幣後，為新臺幣三元以上。修正後同條款則規定「
      罰金：新臺幣一千元以上，以百元計算之。」。是比較新
      舊法之結果，新法並無較有利於被告。
（四）依修正前刑法第41條第1 項前段及罰金罰鍰提高標準條例
      第2條之規定，易科罰金之折算標準，應以銀元300元折算
      1日，經換算為新臺幣後，應以新臺幣900元折算為1 日，
      惟修正後刑法第41條第1項前段則規定「犯最重本刑為5年
      以下有期徒刑以下之刑之罪，而受6 個月以下有期徒刑或
      拘役之宣告者，得以新臺幣1,000 元、2,000元或3,000元
      折算1 日，易科罰金。」，是比較新舊法之結果，新法並
      非較有利於被告。
（五）綜合上開新舊法比較之結果，顯然新法並非較有利於被告
      ，依前揭刑法第2條第1項規定及法律之適用應綜合各種情
      況比較，一體適用原則，本件即應適用行為時法即95 年7
      月1 日修正生效施行前之刑法及罰金罰鍰提高標準條例之
      規定，先予敘明。
四、按刑法第302條第1項、第304條第1項及第 305條之罪，均係
    以人之自由為其保護之法益。而刑法第302條第1項之罪所稱
    之非法方法，已包括強暴、脅迫或恐嚇等一切不法手段在內
    。因之，如以非法方法剝奪他人行動自由行為繼續中，再對
    被害人施加恐嚇、脅迫，或以恐嚇、脅迫之手段迫使被害人
    行無義務之事；則其恐嚇、脅迫之行為，仍屬於非法方法剝
    奪行動自由之部分行為，應僅論以刑法第302條第1項之罪，
    無另成立同法第304條第1項或第 305條之罪之餘地，此觀最
    高法院29年上字第3757號、74年台上字第3404號判例意旨及
    同院89年台上字第78 0號、87年台上字第1066號、82年台上
    字第1670號判決意旨即明。從而，；被告乙○○以強暴之手
    段剝奪被害人行動自由，且於剝奪被害人行動自由行為繼續
    中，再脅迫被害人簽下切結書及答應每月還款1、2萬元予會
    首之犯罪事實一、二所為，均係犯95年7月1日修正生效施行
    前刑法第302條第1項之剝奪他人行動自由罪。被告乙○○係
    基於剝奪他人行動自由單一行為決意，自94年2月5日19時許
    起，至94年2 月6日1時30分許止，持續剝奪被害人之行動自
    由，渠犯罪事實一、二之所為，均應論以單純一罪。又被告
    洪慧敏與吳碩文、乙○○、『阿南』間，就犯罪事實一所載
    之犯行；被告吳碩文、乙○○與『阿南』間，就犯罪事實一
    、二所載之犯行，分別有犯意聯絡與行為分擔，依95年7 月
    1日修正生效施行前刑法第28 條之規定，均應論以共同正犯
    。至於公訴人雖認為被告洪慧敏就犯罪事實欄二所載之犯行
    ，亦與吳碩文、乙○○、『阿南』間有犯意聯絡與行為分擔
    ，亦為共犯，且被告洪慧敏犯罪事實欄一、二之所為，為單
    純一罪云云，然被告洪慧敏堅決否認參與犯罪事實欄二所載
    之犯行，並辯稱「當天晚上吳碩文等人先送我回到宜蘭市的
    住處，吳碩文、乙○○、『阿南』說要開車載甲○○回去，
    後來甲○○被打、被逼每個月要還款1、2萬元的事情我事先
    並不知情。」等語，且被告吳碩文、乙○○於原審審理時亦
    分別供承「送洪慧敏回家後，又將甲○○載到大湖山區，本
    來是要與甲○○講話，後來是因為甲○○一直賴著不還錢，
    才會替洪慧敏出氣打甲○○，從洪慧敏家離開後的事，洪慧
    敏都不知情。」、「送洪慧敏回家後，吳碩文開車，我與『
    阿南』、甲○○坐後座，我坐在左手邊，阿南坐在右手邊，
    甲○○坐在中間，到了山區『阿南』才說要幫洪慧敏出氣，
    才打甲○○。」等情明確（均見原審卷第61、62頁），佐以
    前舉證人甲○○之證詞，亦無法證明被告洪慧敏事先已知情
    並參與吳碩文、乙○○、「阿南」一同強押其至宜蘭縣員山
    鄉大湖地區之犯行。此外，復查無其他證據證明洪慧敏與吳
    碩文、乙○○、「阿南」間，就犯罪事實欄二所載之犯行，
    有犯意聯絡與行為分擔，是洪慧敏所辯「伊未參與犯罪事實
    欄二所載之犯行」乙節即屬可採，公訴人認為被告洪慧敏亦
    有參與犯罪事實欄二所載之犯行，且其犯罪事實欄一、二之
    所為，為單純一罪云云，尚有未洽，附此敘明。原審適用修
    正前刑法第28條、第302條第1項、第41 條第1項前段，罰金
    罰鍰提高標準條例第1條前段，95年7 月1日修正前罰金罰鍰
    提高標準條例第2 條，現行法規所定貨幣單位折算新臺幣條
    例第2 條，爰審酌被告乙○○之素行；犯罪之動機、目的、
    手段、所生危害；共同被告洪慧敏因與被害人間之合會債務
    糾紛，不思循合法途逕解決，竟糾眾非法強行押走被害人，
    剝奪被害人行動自由長達四小時；共同被告吳碩文、被告乙
    ○○於為人處理合會債務糾紛時，未循合法途逕，竟恃強押
    被害人，剝奪被害人行動自由前後長達六小時，洪慧敏、吳
    碩文、乙○○之所為，已造成被害人身心受創，惡性非輕；
    乙○○犯後均飾詞否認犯行，毫無悔意，犯後態度不佳及被
    害人所受之身心上傷害等一切情狀，量處乙○○有期徒刑陸
    月，並依95年7 月1日修正生效施行前刑法第41條第1項前段
    、罰金罰鍰提高標準條例第2 條之規定，諭知易科罰金之折
    算標準，以示懲儆。經核原審認事用法均無不合，被告上訴
    否認犯罪，核無理由，應予以駁回。又被告雖請求勘驗原審
    錄音帶查驗告訴人之筆錄。惟查告訴人以證人身分於原審及
    本院均指訴被告拉其上車並參與犯罪，本院參酌被告參與犯
    罪時間長達數小時等情，因認告訴人即證人甲○○不可能誤
    認，是其證言足以採信。是本院認本案事實已明無勘驗原審
    錄音帶之必要。
據上論斷，應依刑事訴訟法第368條，判決如主文。
本案經檢察官張秋雲到庭執行職務。
中    華    民    國    95    年    12    月    14    日
                  刑事第十一庭審判長法  官  張連財
                                    法  官  林明俊
                                    法  官  楊照男
以上正本證明與原本無異。
如不服本判決，應於收受送達後十日內向本院提出上訴書狀，其
未敘述上訴之理由者並得於提起上訴後十日內向本院補提理由書
（均須按他造當事人之人數附繕本）。
                                    書記官  陳秋雄
中    華    民    國    95    年    12    月    14    日
附錄本案論罪科刑法條全文：95年7月1日修正生效施行前刑法第
302條第1項。
私行拘禁或以其他非法方法，剝奪人之行動自由者，處5 年以下
有期徒刑、拘役或300元以下罰金。


司法院資訊處製作；財團法人民間司法改革基金會備份。
